臺灣高等法院臺中分院刑事判決　　　　99年度上易字第1574號
上　訴　人　臺灣臺中地方法院檢察署檢察官
上　訴　人
即　被　告　黃靖淳
上列上訴人因詐欺等案件，不服臺灣臺中地方法院99年度易字第
374號中華民國99年9月30日第一審判決（起訴案號：臺灣臺中地
方法院檢察署98年度偵續字第 164號），提起上訴，本院判決如
下：
    主    文
上訴駁回。
    理    由
一、按依刑事訴訟法第350條、第361條、第362條、第367條規定
    ，不服地方法院之第一審判決而上訴者，須提出上訴書狀，
    並應敘述具體理由，為上訴必備之程式；其所提出之書狀未
    敘述上訴理由，或僅曾以言詞陳述上訴理由者，均應於上訴
    期間屆滿後20日內補提理由書於第一審法院。第一審法院經
    形式審查，認逾期未補提上訴理由者，應定期間先命補正；
    逾期未補正者，為上訴不合法律上之程式，應以裁定駁回。
    倘已提出上訴理由，但所提非屬具體理由者，則由第二審法
    院以上訴不合法律上之程式，判決駁回。而所謂具體理由，
    必係依據卷內既有訴訟資料或提出新事證，指摘或表明第一
    審判決有何採證認事、用法或量刑等足以影響判決本旨之不
    當或違法，而構成應予撤銷之具體事由，始克當之（例如：
    依憑證據法則具體指出所採證據何以不具證據能力，或依憑
    卷證資料，明確指出所為證據證明力之判斷如何違背經驗、
    論理法則）；倘僅泛言原判決認定事實錯誤、違背法令、量
    刑失之過重或輕縱，而未依上揭意旨指出具體事由，或形式
    上雖已指出具體事由，然該事由縱使屬實，亦不足以認為原
    判決有何不當或違法者（例如：對不具有調查必要性之證據
    ，法院未依聲請調查亦未說明理由，或援用證據不當，但除
    去該證據仍應為同一事實之認定），皆難謂係具體理由，俾
    與第二審上訴制度旨在請求第二審法院撤銷、變更第一審不
    當或違法之判決，以實現個案救濟之立法目的相契合，並節
    制濫行上訴（最高法院97年度臺上字第892號刑事判決意旨
    參照）。
二、上訴人即臺灣臺中地方法院檢察署檢察官因告訴人王信雄之
    請求而不服原審判決提起上訴，其上訴理由略謂：
  (一)被告曾以與本案類似之手法詐騙案外人林庭煒、洪嘉鴻、簡
    有生、曾英碩、吳健偉等人，除經證人林庭煒及洪嘉鴻於本
    案偵查中證述明確外，並有該署96年度偵字第18684等號、
    97年度偵緝字第1175號起訴書、98年度偵字第1572 3號不起
    訴處分書、臺灣臺南地方法院檢察署92年度偵緝字第182 等
    號、97年度調偵字第1336號不起訴處分書各1份附卷可稽。
    可認告訴人所指「被告為詐騙之慣犯，本案案發前，以相同
    模式詐騙多人，告訴人非唯一之被害人，足認被告顯有再犯
    之可能」等情，應非無據。
  (二)被告雖與告訴人達成民事和解（分期方式賠償），惟多次遲
    延或不足額清償等情，除據告訴人於審理中指述明確外，被
    告對此情亦坦認不諱。可認被告與告訴人雖形式上達成和解
    ，惟被告仍未積極填補告訴人因本案所受之損害。
  (三)被告因本案犯罪所得之不法利益及所得分別為新台幣（下
    同）103萬4844元、41萬元、99萬元，總額達243萬4844元，
    告訴人所受損害難認非鉅。
  (四)被告所犯係刑法第339條第1項、第2項之詐欺取財、詐欺得
    利及同法第335條第1項之侵占罪，該3罪最重法定本刑均為5
    年。綜上，可認原審判決確屬過輕，爰請將原判決撤銷，更
    為適當之判決。
三、上訴人即被告黃靖淳等（下稱被告）不服原審判決提起上訴
    ，其上訴理由狀略謂：被告未向告訴人王信雄詐稱未婚，王
    信雄並未被告詢問婚姻狀態，係其自行誤認被告未婚，另原
    審所認定犯罪事實(一)部分之不法利益1,034,844元並非正確
    ，其中有部分係王信雄之花費，且原審所認定犯罪事實(二)、
    (三)之內容均非事實，被告並非如原審判決所述對犯罪事實均
    坦承不諱。又被告與告訴人王信雄簽署和解契約後，均有定
    期於每月10至20日間履行給付，原審稱被告給付情形不穩定
    ，未完全遵期給付云云，顯有誤會。是原審判決之判斷顯有
    違誤，請求鈞院全盤考量本件犯罪情形、被告犯後態度，而
    從輕量刑云云。
四、經本院形式審查，被告確於原審99年 3月16日準備程序期日
    對於檢察官起訴之犯罪事實表明承認犯罪，3個詐欺罪、1個
    侵占罪，伊都認罪，且伊與告訴人已經成立調解，約定當日
    庭期交付5萬元等語，並於當庭提出5萬元由告訴人親收等情
    ，經原審製有筆錄可稽（見原審卷第38頁背面），嗣於99年
    9 月13日準備程序期日經告訴人向庭上陳明被告未能按期給
    付和解金，是日被告除坦承因工作領錢時間不定，以致每月
    給付和解金的時間不定外，並再次表明對檢察官起訴書記載
    之3個詐欺罪、1個侵占罪，均認罪等語（見原審卷第153頁
    背面至第 154頁）。是被告上訴理所指原審認定犯罪事實錯
    誤，並且其並非如原審判決所述對犯罪事實均坦承不諱云云
    ，要與卷證資料不符。另被告於上訴後，經本院為查明其是
    否有如期履行和解條件而於99年12月20日、100年 1月3日二
    度傳喚均未到庭，而據告訴人於本院於99年12月20日準備程
    序期日就被告履行和解條件之付款情形陳稱：「原審第一次
    開庭時有付 5萬元現金，後來陸陸續續用現金存入，但沒有
    按期付款，都有遲延，目前已經付款12萬9千9百元。我們本
    來約定每個月5日（從5月份開始）要給付2萬5千元，每年12
    月31日須額外付 6萬元，所以現在至少應該要付20萬，但實
    際上被告只有付12萬9千9百元等語（見本院卷第35頁背面）
    ，並庭呈被告之付款明細附卷（見本院卷第36頁），準此，
    被告上訴理由所稱「被告與告訴人王信雄簽署和解契約後，
    均有定期於每月10至20日間履行給付，原審稱被告給付情形
    不穩定，未完全遵期給付，顯有誤會」云云，亦與事實不符
    ，不過係空言之設詞上訴，並未指出原審判決之採證有何悖
    於證據法則、經驗法則或論理法則之具體違誤情形，是其所
    提上訴理由，非屬有具體理由。
五、按量刑輕重係屬事實審法院得依職權自由裁量之事項，茍已
    斟酌刑法第57條各款所列情狀而未逾法定刑度，即不得遽指
    為違法；且在同一犯罪事實與情節，如別無其他加重或減輕
    之原因，下級審量定之刑，亦無過重或失輕之不當情形，則
    上級審法院對下級審法院之職權行使，原則上應予尊重（最
    高法院72年臺上字第6696號、75年臺上字第7033號判例及85
    年度臺上字第2446號判決意旨參照）。從形式審查，原審判
    決理由已詳予載明被告有犯罪前科，甫於95年5月1日執行完
    畢，被告本件之數犯罪，均係於 5年以內故意再犯本件有期
    徒刑以上之罪，均為累犯，應依法加重其刑，並審酌被告前
    有偽造文書犯罪紀錄，有卷附臺灣高等法院被告前案紀錄表
    可參，素行不佳，其隱暪已婚之事實，並謊稱為空姐與告訴
    人交往，誘使告訴人對之存有結婚期待，並利用此弱點進而
    為本件詐欺、侵占等犯行，所詐得財產上不法利益為1,034,
    844元、財物為410,000元，所侵占款項金額為 990,000元，
    金額可觀，告訴人除受有上開財產上之損害外，內心感情受
    創甚深，並自述已對人性喪失信心，所肇生之損害甚鉅；而
    被告犯後至原審始坦認犯行，惟已與告訴人成立和解，約定
    分期償還告訴人之損害，有原審法院民事調解程序筆錄1份
    可參，尚顯悔意，然迄本案辯論終結止，被告雖已將至99年
    9 月應給付之款項給付完畢，惟給付之情形並不穩定，未完
    全遵期給付等情，亦據告訴人陳明在卷，並考量被告犯罪動
    機、目的、手段等一切情狀，就被告所犯詐欺得利 1罪、詐
    欺取財2罪、侵占1罪，分別量處有期徒刑8月、3月、4月、8
    月，並就其中宣告有期徒刑 3月之詐欺取財罪，適用中華民
    國96年罪犯減刑條例減為有期徒刑 1月又15日，及就上開各
    罪合併定其應執行之刑為1年3月等情，顯已注意適用刑法第
    57條之規定，尚無違誤，量刑亦非未盡妥適。檢察官上訴理
    由所指被告曾以與本案類似之手法詐騙案外人林庭煒、洪嘉
    鴻、簡有生、曾英碩、吳健偉等人，可認被告為詐騙之慣犯
    ，本案案發前，以相同模式詐騙多人，告訴人非唯一之被害
    人，足認被告顯有再犯之可能云云，因就一罪一罰而言，被
    告其他犯行之刑責，自當於該他案件中審酌，而不能併入本
    案科刑審酌。又就本案被害人之財產損害固多達二百餘萬元
    ，但被害人之受害情形，僅是科刑審酌事項之一，並非唯一
    審酌之事項，而被告犯後既已坦承，並已成立和解及為部分
    履行，此等情況均為科刑時所應一併審酌，以求量刑之衡平
    。至檢察官上訴另指被告於與告訴人達成民事和解（分期方
    式賠償）後，多次遲延或不足額清償云云，因債務人於和解
    後不能如期給付之原因要有多端，且因係屬成立民事訴訟上
    調解後之給付遲延，不影響告訴人已取得之債權，並得以之
    為執行名義逕聲請強制執行，告訴人另有救濟管道以實現其
    債權，是以被告與達成民事訴訟上調解，並已有為部分之給
    付，既屬事實，並為原審於科刑時審酌在內，則原審之衡平
    量刑即非無據，難謂有檢察官上訴所指量刑過輕之失，抑或
    被告上訴所指量刑過重之失。
六、綜上所述，本院依形式上觀察認原審判決認事用法並無違法
    或不當之處，量刑亦屬妥適，檢察官、被告上訴理由並未依
    據卷內既有訴訟資料或提出新事證，指摘或表明第一審判決
    有何採證認事、用法等足以影響判決本旨之不當或違法，而
    構成應予撤銷之具體事由，自非屬得上訴第二審之具體理由
    。依上揭法律規定及判決意旨，及依「程序優先於實體」之
    刑事訴訟法原則，檢察官、被告提起之第二審上訴不合法律
    上程式，爰不經言詞辯論，判決駁回其上訴。
據上論斷，應依刑事訴訟法第367條前段、第372條，判決如主文
。
中    華    民    國   100    年    1     月    12    日
            刑事第五庭  審判長法  官  趙  春  碧
                              法  官  林  宜  民
                              法  官  賴  恭  利
上列正本證明與原本無異。
不得上訴。
                              書記官  林  育  萱
中    華    民    國   100    年    1     月    12    日